【裁判字號】    98,交聲,1435
【裁判日期】    981030
【裁判案由】    違反道路交通管理處罰條例聲明異議
【裁判全文】
臺灣桃園地方法院刑事交通事件裁定    98年度交聲字第1435號
原處分機關  交通部公路總局新竹區監理所中壢監理站
異  議  人  甲○○
上列異議人即受處分人因違反道路交通管理處罰條例案件，對於
交通部公路總局新竹區監理所中壢監理站民國98年6月23日壢監
裁字第裁53-DB0000000號違反道路交通管理事件裁決書所為之處
分（原舉發通知單案號：桃園縣政府警察局桃警局交字第DB0000
000號）聲明異議，本院裁定如下：
    主    文
原處分撤銷。
甲○○汽車駕駛人，駕駛汽車經測試檢定酒精濃度超過規定標準
，應接受道路交通安全講習。
    理    由
一、聲明異議意旨略以：異議人即受處分人（下稱異議人）於民
    國97年12月17日下午9 時40分許，駕駛車牌號碼VNC-659 號
    輕型機車，行經桃園縣龍潭鄉○○○路14號前，因酒醉駕駛
    機車為警查獲，經監理站裁決吊扣駕駛執照12個月，並參加
    道路交通安全講習，因異議人之機車駕照遭註銷，監理站欲
    吊扣異議人之職業聯結車駕照，惟異議人之工作係以駕駛計
    程車為業，該駕駛執照乃維持家庭生計的重要證件，異議人
    已知飲酒駕車之嚴重性，亦參加戒酒教育處遇之課程，爰聲
    明異議，請求撤銷吊扣職業聯結車駕駛執照之處分等語。
二、原處分意旨略以：異議人於上揭時間，駕駛VNC-659號輕型
    機車，行經桃園縣龍潭鄉○○○路14號前，經桃園縣政府警
    察局交通隊龍潭小隊警員查獲「因酒後騎車肇事，致本人受
    傷，經施以酒精呼氣值為0.75mg/L超過法定值0.55mg/L」之
    事實，違反道路交通管理事件而當場掣單舉發，此有桃園縣
    政府警察局桃警局交字第DB0000000 號舉發違反道路交通管
    理事件通知單（下稱舉發通知單）在卷可稽。嗣原處分機關
    並據以裁決，以異議人違反同條例第35條第第1 項1 款及道
    路交通安全規則第61條第1 項第1 款之規定，將其違規當時
    所持駕照資格（職業聯結車駕照），裁處吊扣駕照1 年，施
    以道安講習，此亦有交通部公路總局新竹區監理所中壢監理
    站壢監裁字第裁53-DB0000000號違反道路交通管理事件裁決
    書（下稱裁決書）附卷可據。
三、按汽車駕駛人，駕駛汽車經測試檢定酒精濃度超過規定標準
    者，處新臺幣1萬5千元以上6萬元以下罰鍰，並當場移置保
    管該汽車及吊扣其駕駛執照1年；又所稱之汽車，包括機器
    腳踏車；又汽車駕駛人，有第35條第1項規定之情形者，應
    接受道路交通安全講習，道路交通管理處罰條例第35條第1
    項第1款、第3條第8款、第24條第1項第2款分別定有明文。
    復按汽車駕駛人飲用酒類或其他類似物後其吐氣所含酒精濃
    度超過每公升0.25毫克或血液中酒精濃度超過百分之0.05以
    上者，不得駕車，道路交通安全規則第114條第2款亦有明定
    。
四、經查：
  (一)本件異議人飲酒後，於前揭時地，駕駛車牌號碼VNC-659 號
    輕型機車，經警稽查測得其吐氣所含酒精濃度達每公升0.75
    mg/L而超過法定值0.55mg/L而掣單舉發之事實，為異議人所
    不爭執，並有桃園縣政府警察局97年12月23日桃警局交字第
    DB0000000 號舉發通知單、交通部公路總局新竹區監理所中
    壢監理站壢監裁字第裁53-DB0000000號裁決書等件，在卷可
    據；且異議人上開飲用酒類至無法安全駕駛交通工具之犯行
    ，業經本院98年度壢交簡字第378 號判決，判處有期徒刑2
    月，如易科罰金以新台幣1000元折算1 日，經異議人提起上
    訴後，嗣又撤回上訴而確定等情，復有本院98年度壢交簡字
    第378 號判決、臺灣桃園地方法院檢察署98年度偵字第1359
    號簡易判決處刑書在卷可稽。又異議人前曾領取普通重型機
    車駕駛執照，惟於94年10月11日註銷，另於96年12月5 日領
    有職業聯結車駕駛執照，依道路交通安全規則第61條第1 項
    第1 款規定，領有聯結車駕駛執照者得駕駛輕型機器腳踏車
    ，是原處分機關所吊扣者，乃異議人所持有之職業聯結車駕
    駛執照乙節，此觀諸本件原處分機關函送意見書意見欄二所
    記載之內容及異議人之汽車駕照基本資料、機車駕照基本資
    料自明。是異議人當時係以職業聯結車駕駛執照，於飲酒後
    已超過酒精濃度規定標準值，仍駕駛前揭輕型機車違規之事
    實，足堪認定。
  (二)然按道路交通管理處罰條例第68條業於94年12月14日修正，
    並自95年3 月1 日施行，修正前之道路交通管理處罰條例第
    68條規定：「汽車駕駛人，因違反本條例及道路交通安全規
    則之規定，受吊扣或吊銷駕駛執照處分時，吊扣或吊銷其持
    有各級車類之駕駛執照」，而修正後為：「汽車駕駛人，因
    違反本條例及道路交通安全規則之規定，受吊銷駕駛執照處
    分時，吊銷其持有各級車類之駕駛執照」，即將原條文中之
    「吊扣或」三字刪除，查其立法過程，該條文修正前之原提
    案修正條文為：「汽、機車駕駛人，因違反本條例及道路交
    通安全規則之規定，受吊扣或吊銷駕駛執照處分時，吊扣或
    吊銷其違法或違規當時所駕駛車輛之駕駛執照」，交通部雖
    於委員審查會時表達反對意見，認為此修正結果將產生如駕
    駛人以其領有之聯結車、大客車、大貨車駕駛執照駕駛小型
    車，而有違規酒後駕車、肇事逃逸等情時，將無法吊扣或吊
    銷其所持駕駛執照，以達有效處罰與維護道路交通安全之目
    的，然立法者考量因違規而吊扣駕照，不宜連其他如職業上
    、生活上所需之駕照一併吊扣，否則恐影響人民工作及生活
    甚鉅，有失之過酷等情，最終協商通過之道路交通管理處罰
    條例第68條，係將「吊扣或」三字刪除（以上立法過程，有
    立法院公報94卷48期3430號二冊107 至136 頁、94卷70期34
    52號135 至141 頁可考）。顯見立法者之真意，在於汽車駕
    駛人因違反道路交通管理處罰條例及道路交通安全規則之規
    定，受「吊銷駕照」處分者，仍維持一併吊銷其持有各級車
    類之駕駛執照，至於受「吊扣」駕駛執照處分時，僅能「吊
    扣」違規當時所駕駛車輛之駕駛執照，不能再擴大適用而「
    吊扣」其持有各級車類之駕駛執照，至為顯明。況此修正並
    未剝奪各交通執法單位適用道路交通管理處罰條例時之裁量
    權，各交通執法單位仍可依駕駛人不同違規情狀依法為輕重
    不同之裁量，僅就吊扣駕照之處分，為限縮之修正，故受『
    吊扣』駕駛執照處分時，應僅限於駕駛人違規時所駕駛之駕
    駛執照種類之立法沿革，原處分機關自不得擴張法律吊扣駕
    駛人違規駕駛時所駕車類以外之駕駛執照。是異議人違反道
    路交通管理處罰條例第35條第1 項第1 款之規定而受吊扣駕
    駛執照處分時，依修正後同法第68條規定並參照其修正意旨
    ，應僅得吊扣違規或違法當時駕駛車類之駕駛執照，否則將
    造成同一違規或違法行為，因受處分人持有駕駛執照種類之
    不同，而異其處分之結果。況酒醉駕車行為係製造法所不容
    許之風險，以風險製造之立場觀之，並不因駕駛車輛種類之
    不同，而有所差別，但從風險實現之觀點而言，酒醉駕駛車
    類之不同，其對於交通安全衍生之實害結果也有所差異，如
    駕駛人駕駛低一級之車類違反本條例之規定時，不論其所造
    成之實害結果，而一律吊扣駕駛人所持有之各類駕照，亦有
    違相同事件相同處理，不同事件不同處理之平等原則（臺灣
    高等法院暨所屬法院97年法律座談會刑事類提案第40號討論
    暨審查意見參照）。準此，本件異議人違規時既係駕駛輕型
    機車，其依法所受之處分應為限制其駕駛輕型機車之權利，
    而應吊扣其輕型機車駕駛執照，始符修正後該條例第68條規
    定之意旨，惟異議人未曾考領機車駕駛執照，業如前述，是
    其並無輕型機車駕駛執照可供吊扣，倘吊扣異議人所持有之
    職業聯結車駕駛執照以代之，固可達成限制其繼續駕駛輕型
    機車之目的，然此舉顯已逾越道路交通管理處罰條例第68條
    之規範意涵及範圍，且將剝奪異議人駕駛聯結車之權利，對
    其工作權造成極大之損害，是異議人主張不應吊扣其聯結車
    駕駛執照等語，於法尚屬有據。
五、綜上所述，異議人於前揭時、地駕駛輕型機車，經檢測酒精
    濃度超過規定標準之違規行為事證明確，堪予認定，原處分
    機關據以援引道路交通管理處罰條例第35條第1 項第1 款、
    道路交通管理事件統一裁罰基準表、同條例第24條第1 項第
    2 款規定施以道路交通安全講習處分，核無違誤，然原處分
    機關未審酌前情，逕為裁處吊扣異議人職業聯結車駕駛執照
    12個月，難認適法，又因本件酒後駕車乃單一違規行為，吊
    扣駕照與道安講習之處分無從區分，是異議人雖未就酒後駕
    車裁處道安講習部分提出異議，然仍應由本院將原處分撤銷
    ，自為裁罰如主文第2 項所示，以期適法。惟就異議人所領
    有之職業聯結車駕駛執照，有關得駕駛輕型機車之資格及權
    利部分，仍應予以限制12個月為宜，以資符合前揭修法意旨
    及公平原則，併此敘明。
據上論斷，依道路交通管理處罰條例第87條第2 項、道路交通案
件處理辦法第20條前段，裁定如主文。
。
中    華    民    國    98    年    10    月    30    日
                    交通法庭    法  官  呂美玲
以上正本證明與原本無異。
如不服本裁定，應於送達後5 日內，向本院提出抗告狀。
                                書記官  李玉華
中    華    民    國    98    年    11    月    5     日


司法院資訊處製作；財團法人民間司法改革基金會備份。
